【裁判字號】    95,重上更(二),60
【裁判日期】    970821
【裁判案由】    偽造文書等
【裁判全文】
臺灣高等法院臺南分院刑事判決      95年度重上更(二)字第60號
上  訴  人
即  被  告  乙○○
選任辯護人  楊偉聖  律師
上  訴  人
即  被  告  丙○○
選任辯護人  紀錦隆  律師
            郭寶蓮  律師
上列上訴人因偽造文書等案件，不服臺灣台南地方法院八十九年
度訴字第六八八號中華民國九十年十月三十一日第一審判決（起
訴案號：臺灣台南地方法院檢察署八十八年度偵字第一一二一七
號），提起上訴，判決後，經最高法院第二次發回更審，本院判
決如下：
    主  文
原判決關於被告丙○○、乙○○部分均撤銷。
丙○○共同連續行使偽造私文書，足以生損害於他人，處有期徒
刑伍年。附表編號一至九所示支票背面所示偽造豪屋建設股份有
限公司印文壹枚、宏旭土木包工業印文捌枚、海利企業社印文參
枚、八澤實業有限公司印文捌枚、安城土木包工業印文捌枚、暨
偽造豪屋建設股份有限公司印章壹枚、宏旭土木包工業印章壹枚
、海利企業社印章壹枚、八澤實業有限公司印章壹枚、安城土木
包工業印章壹枚，均沒收之。
乙○○共同連續行使偽造私文書，足以生損害於他人，處有期徒
刑壹年，減為有期徒刑陸月，如易科罰金，以銀元參佰元即新台
幣玖佰元折算壹日。附表編號一至九所示支票背面所示偽造豪屋
建設股份有限公司印文壹枚、宏旭土木包工業印文捌枚、海利企
業社印文參枚、八澤實業有限公司印文捌枚、安城土木包工業印
文捌枚、暨偽造豪屋建設股份有限公司印章壹枚、宏旭土木包工
業印章壹枚、海利企業社印章壹枚、八澤實業有限公司印章壹枚
、安城土木包工業印章壹枚，均沒收之。
    事  實
一、乙○○原為設址於台南縣後壁鄉大寮村七號昌宙實業股份有
    限公司（下稱昌宙公司）董事長，戊○○與丁○○（以上二
    人經原審判決無罪確定）均為昌宙公司職員。嗣於民國（下
    同）八十五年間，因昌宙公司財務困窘，亟須資金奧援，遂
    經由其公司約聘財務顧問「黃進」介紹，邀請丙○○（按丙○○於八十六年間曾因詐欺罪，經本院判處徒刑二年確定，
    入監執行後，於九十年七月廿三日假釋出獄，不構成累犯）
    ，投資入股，雙方約定由丙○○交付新台幣（下同）四千萬
    元予昌宙公司為股款，並擔任董事長，乙○○則改任總經理
    ，二人均為從事業務之人。
二、附表「編號一、三、五、七、八」所示支票偽造背書部分：
    嗣因丙○○僅交付約一千餘萬元入股款項予昌宙公司，不足
    二千餘萬元，丙○○遂將附表編號一至九所示支票（按該等
    支票係附表所示發票人向丙○○所營高雄嶺頭建設開發有限
    公司，購買嶺頭公司欲在高雄市○○段○○段九六○號興建
    慧德企業大樓預付款）交付乙○○，二人均明知向銀行申辦
    票貼（以客票週轉金貸款）借款，所交付支票須與借款人昌
    宙公司有交易往來廠商所交付支票為限，惟因丙○○與昌宙
    公司均需款孔急，丙○○、乙○○二人，遂共同基於行使偽
    造私文書、印章、印文及意圖為丙○○及昌宙公司不法所有
    意圖概括犯意，由丙○○令不知情戊○○、丁○○轉告亦不
    知情昌宙公司職員甲○○，前往台南縣新營市文寶堂，委託
    不知情印章店不詳成年人，偽刻「附表編號一、三、五、七
    、八」所示支票之豪屋建設股份有限公司、宏旭土木包工業
    、海利企業社、安城土木包工業等廠商印章各一枚，蓋用於
    上開支票背面，而偽造各該廠商背書私文書。
三、附表「編號二、四、六、九」所示支票偽造背書部分：
    另由丙○○命不知情戊○○、丁○○轉告不知情昌宙公司職
    員甲○○，至台南縣新營市文寶堂，委託不知情印章店不詳
    成年人，偽刻八澤實業有限公司（下稱八澤公司）印章，旋
    由丙○○將上開偽刻八澤公司印章，蓋於附表編號六號所示
    支票背面，並將昌宙公司原持有經「亮奕有限公司（下稱亮
    奕公司）、立有成塑鋼實業有限公司、大募工程有限公司」
    等三家公司授權所製成該三家公司印章，盜蓋於「附表編號
    二、四、九」所示支票背面，合計偽造上開四家公司名義背
    書私文書（即附表編號二、四、六、九部分）。
四、附表所示支票交付昌宙公司會計丁○○製作統一發票經過：
    附表所示支票，或於丙○○偽造支票背書前，由戊○○將支
    票交不知情丁○○製作統一發票，或於丙○○偽造支票背書
    後，再由戊○○將支票交付不知情丁○○製作統一發票，並
    由丙○○向戊○○、丁○○佯稱，附表支票均係上開公司，
    向昌宙公司預購相關貨物預付款，而命丁○○製作相關統一
    發票，丁○○見除「亮奕公司、立有成塑鋼實業有限公司、
    大募公司」等三家公司係昌宙公司舊有往來廠商外，其餘公
    司均未曾見過，遂持上開支票，向乙○○及不知情戊○○詢
    問，乙○○明知上開支票背書均係偽造，上開公司亦未與昌
    宙公司有往來，然因顧及昌宙公司財務狀況，竟仍向戊○○
    、丁○○等佯稱上開支票，均係支票所示背書人，向昌宙公
    司購買貨物預付款，依法可開立發票，辦理票貼，丁○○與
    戊○○遂依上開支票記載，將上開不實事項登載於業務上做
    成統一發票文書。
五、昌宙公司持附表經偽造背書支票向台企新營分行票貼詐欺：
    旋由丁○○自八十六年二月廿五日至同年五月十二日止，連
    續至台灣中小企業銀行新營分行（下稱台企新營分行），以
    上開支票連同背面偽造背書私文書及不實統一發票，向台企
    新營分行辦理票貼（以客票週轉金貸款）借款，並為行使上
    開不實私文書與業務登載不實文書，足生損害於附表編號一
    至九所示支票背書各廠商及台企新營分行，致台企新營分行
    陷於錯誤，而同意昌宙公司辦理票貼借款，共交付借款四五
    一三萬六千二百元，得款後，丙○○指示不知情丁○○分別
    匯入丙○○及其配偶林蔡雪華帳戶暨匯入丙○○所營上開嶺
    頭公司帳戶，共二五九五萬七千五百元，其餘款項則匯入昌
    宙公司帳戶及昌宙公司往來廠商帳戶，以供昌宙公司營運。
    嗣因上揭支票陸續退票後，支票發票人辛○○等人向台南縣
    調查站告發後，始悉上情。
六、案經調查局台南縣調查站報請台灣台南地方法院檢察署檢察
    官偵查起訴。
    理  由
甲、證據能力部分：
一、查證人丁○○調查站供述（調查卷三五至三六頁背面、三九
    頁背面）、證人甲○○調查站供述（調查卷四四至四六頁）
    ，上開證人於調查站供述，被告乙○○及其辯護人均認證人
    丁○○、甲○○等人非在自由意識下所為陳述，故均無證據
    能力云云。然被告乙○○及其辯護人未能舉證以實其說，且
    證人丁○○、甲○○二人對渠等於調查站供述，並未否認係
    出於任意性而為，則被告乙○○及其辯護人對上開證人在調
    查站供述，認無證據能力，即非可採。
二、又證人戊○○、丁○○、甲○○於法院審理時已到庭具結，
    並接受被告及其辯護人詰問，對被告之對質詰問權已予保障
    ，符合釋字五八二號解釋精神。本院自得就證人戊○○、丁○○、甲○○三人在調查站中供述與渠等在法院供述，相互
    參酌，而加以判斷，併此敘明。
乙、實體部分：
一、訊據上訴人即被告丙○○於原審供承於上揭時段交付附表編
    號一至九號所示支票予被告乙○○（詳原審卷(二)九八頁）；
    上訴人即被告乙○○於原審供承亮奕公司、立有成公司、大
    募公司，這幾家公司的印章都是丙○○告訴我要如此做，他
    叫小姐去做，小姐來問我，我說可以，小姐就去刻印章了等
    情（詳原審卷(二)一七四頁）。然被告二人均否認涉有上開偽
    造文書及詐欺犯行，被告「丙○○」辯稱：伊於八十五年十
    月三十日與乙○○簽訂合夥契約後，雖於八十六年二月廿二
    日擔任昌宙公司董事長，惟乙○○始終未將公司帳冊交予伊
    ，故其並未實際掌握昌宙公司財務狀況；昌宙公司與台企新
    營分行辦理票貼相關資料，負責人始終為乙○○而非丙○○
    ；伊先後業已投入四千餘萬元資金至昌宙公司，並無掏空昌
    宙公司；上開支票均係發票人向其經營嶺頭建設公司訂購該
    公司欲興建慧德大樓預付款，伊交付支票予乙○○時，已告
    知須待慧德大樓興建後，始得提示該等支票，伊不知乙○○
    未經告知，即偽造背書及統一發票，並擅自將上開支票交丁○○等，並命渠等至台企新營分行辦理票貼；另附表所示支
    票用以票貼後，部分用於清償昌宙公司原先積欠台企新營分
    行款項，昌宙公司係以借新還舊方式清償原先債款，對台企
    新營分行並無損害；另台企新營分行職員與乙○○有所勾串
    ，且未予審查票貼資料，伊無施用詐術云云。另被告「乙○○」則辯稱：丙○○與其簽署合夥契約後，雙方約定資金調
    度等由丙○○負責，附表所示支票辦理票貼事宜，均是丙○○指示丁○○、甲○○等職員辦理，伊並不知情；票貼所得
    悉為丙○○取走，足見違法票貼情事，均係丙○○所為；昌
    宙公司原係經營正常公司，丙○○入股後，旋將昌宙公司掏
    空，伊亦是受害者；附表所示支票發票人與背書人伊均不認
    識，相關資料均係丙○○所提供，並命其辦理票貼；附表所
    示支票均係丙○○交昌宙公司辦理票貼云云。
二、惟查：
  (一)被告丙○○部分：
  1.八十八上訴字五七八號案與本件丙○○所犯無連續犯關係：
    被告丙○○於原審辯護人辯稱：被告丙○○前於八十六年間
    ，曾因連續詐欺案件，經本院於八十八年十月廿七日以八十
    八年上訴字第五七八號判處徒刑二年確定，該案與本案犯罪
    事實，均係涉刑法第三百三十九條第一項詐欺取財罪，是本
    件應受該案判決既判力所及，應為免訴判決云云。惟查被告
    丙○○於上開案件，係以向該案被害人吳阿財等佯稱，若被
    害人等將原承租土地交丙○○向中央租賃股份有限公司（下
    稱中央租賃公司）設定抵押貸款，丙○○將以貸款所得給付
    彼等終止三七五減租契約後補償金計九百餘萬元，然事後被
    害人吳阿財等將土地交丙○○，提供中央租賃公司設定抵押
    後，丙○○竟未交付相關賠償金，及佯稱將提供土地供被害
    人陳建福擔保，然經被害人陳建福交付借款後，丙○○旋即
    向地政機關謊報土地所有權狀遺失，重新申請土地所有權狀
    ，並將土地移轉他人，使被害人陳建福求償無著等詐術手段
    ，詐騙被害人吳阿財及陳建福等，與本件被告丙○○係以行
    使偽造統一發票及支票上背書方式，詐騙台企新營分行，致
    使台企新營分行陷於錯誤而為貸款詐術，二者相較以觀，被
    告丙○○於二案詐術手段，顯不相同，本件詐欺犯行自屬另
    行起意，尚難僅以二案犯罪時間接近，且皆犯刑法三百三十
    九條第一項詐欺罪，即認被告丙○○係本於詐欺取財之概括
    犯意而連續為二案犯行。是本件與被告前案非屬連續犯，並
    無裁判上一罪關係。被告丙○○辯稱本件受前案既判力所及
    ，應為免訴判決云云，尚非可採，合先敘明。
  2.丙○○偽造附表編號一、三、五至八所示支票背書人印章及
    蓋偽造印章於附表編號一、三、五至八所示支票：
  (1)據證人戊○○（昌宙公司本件票貼貸款當時經理）於調查站
    供稱：丙○○唆使公司小姐，偽刻八澤實業有限公司等公司
    印鑑章，並在該些支票背面盜用背書，然後以該些非昌宙公
    司客戶支票，再向台企新營分行辦理票貼，後來這些支票陸
    續跳票未兌現，累計金額約四五三三萬六千二百元（按應為
    四五一三萬六千二百元）等語（詳調查卷二九頁背面）。
  (2)另據證人丁○○（昌宙公司本件票貼貸款當時會計）於調查
    站供稱：昌宙公司八十六年初因財務狀況不佳，當時董事長
    丙○○乃以偽造客戶支票（背書），向台企新營分行詐欺貸
    款，先指示甲○○去新營市某家印章店，偽刻客戶「八澤實
    業有限公司」等多家公司大小印鑑章，再由戊○○將該些盜
    刻印鑑章蓋在附表所示辛○○等人支票上背書後，再指示我
    去台企新營分行辦理票貼貸款等語（詳調查卷三六頁）。
  (3)又據證人甲○○（昌宙公司本件票貼貸款時出納及總務）於
    調查站供稱：本件支票上背書印章如八澤實業有限公司、豪
    屋建設股份有限公司等公司章，是當時我擔任出納總務，由
    戊○○、丁○○陸續叫我到印章店委刻的；本件票貼支票上
    背書印章，是當時「戊○○、丁○○」叫我至新營市文寶堂
    刻的，我印象中有刻「八澤實業有限公司、亮奕有限公司、
    海利企業社、宏旭土木包工業、豪屋建設股份有限公司、協
    志文具行、立有成塑鋼實業有限公司、安城土木包工業、大
    募工程有限公司」九家公司印章等語（詳調查卷四四頁）。
  (4)經核證人戊○○、丁○○、甲○○在調查站供述（戊○○供
    稱：是丙○○唆使公司小姐去刻；丁○○供稱：是丙○○指
    示甲○○去刻；甲○○則供稱：是戊○○、丁○○指示伊去
    刻），本件票貼支票上背書印章確係接受被告丙○○指示戊○○及丁○○後，再由時任出納及總務甲○○前往委刻無訛
    。雖上開證人嗣後於偵查中及本院審理中對係何人授意前往
    刻印，所為供述均避重就輕。然本院綜合證人戊○○、丁○○、甲○○三人在調查站供述觀之，可以確認本件是被告丙○○指示當時擔任昌宙公司員工「戊○○、丁○○、甲○○
    」後，最後由證人甲○○前往刻印。本院認證人渠等在調查
    站供述主旨大致吻合，自較可信。是被告丙○○偽造附表編
    號一、三、五至八所示支票背書人印章犯行，應堪認定。
  3.被告丙○○於上開時地與被告乙○○簽訂合夥契約（詳偵查
    卷四○至四六頁）後，丙○○於八十六年二月廿二日起，擔
    任昌宙公司董事長，並負責財務資金調動事宜等情，業據被
    告乙○○於偵審中指陳歷歷，並有經濟部公司執照在卷可憑
    （詳原審卷九三頁）。被告丙○○雖辯稱，乙○○並未移交
    帳冊予伊，伊僅係人頭，並未實際掌管昌宙公司云云。然本
    件附表所示支票，經被告丁○○持向台灣企銀辦理票貼借款
    所得款項，竟有超過半數金額流入被告丙○○、其配偶林蔡
    雪華及被告丙○○掌管嶺頭公司，有昌宙公司向台灣中小企
    業銀行新營分行辦理墊付國內票款資金流向一覽表在卷可憑
    （詳調查卷四頁）。依此，若被告丙○○始終未能掌握昌宙
    公司財務，何以上開票貼所得半數以上，均未匯入借款人昌
    宙公司帳戶，而係流入丙○○其私人或掌管公司帳戶！參以
    昌宙公司發生以上開違法方式票貼借款業務現象，係從八十
    六年二月廿五日起至同年五月十二日止，亦與被告丙○○於
    八十六年二月廿二日起擔任昌宙公司董事長相符，堪信昌宙
    公司以上開方式違法辦理票貼貸款業務等情，係在被告丙○○擔任負責人，並掌控昌宙公司情形下所為。
  4.至本件台企新營分行雖於八十六年二月十五日對昌宙公司重
    新為客票週轉金貸款徵信調查時，在徵信報告載明：昌宙公
    司負責人已變更為丙○○，綜合意見「總評」欄並記載：「
    該員為昌宙實業公司董事長，兼嶺頭建設開發有限公司及嶺
    頭營造有限公司（高雄）負責人，收入及生活安定」，固有
    被告丙○○提出刑事陳報證據狀所附原審民事判決在卷可憑
    （詳外放資料）。據此，台灣中小企銀在八十六年二月十五
    日以後，對昌宙公司客票週轉金貸款既係重新徵信，並已調
    查接任董事長丙○○信用，而經評估後始決定繼續提供貸款
    予昌宙公司。則嗣後昌宙公司向台企新營分行辦理客票週轉
    金貸款，理應以丙○○為昌宙公司負責人名義提出，然昌宙
    公司自八十六年二月十五日至同年五月十二日止，向台企新
    營分行申辦十八筆貸款，其中前十五次（八十六年二月廿五
    、廿七日、同年三月八、十五、十七、十九、廿五、廿七日
    、同年四月三、十七、十九、廿三、廿五、廿八日、同年五
    月二日），何以仍以昌宙實業股份有限公司「乙○○」名義
    提出申請書並簽立借據（詳調查卷六六至一九三頁）及至八
    十六年五月五、七、十二日最後三次辦理票貼時，始將負責
    人乙○○刪掉，改為負責人丙○○（詳調查卷一九七至二一
    八頁所附台灣中小企業銀行借據及授信動用申請書影本），
    台灣企新營分行既已重新對昌宙公司徵信評估後，始決定續
    對更換董事長之昌宙公司提供客票週轉金貸款，何以重新徵
    信後，對非屬該公司法定代理人（董事長）乙○○所簽貸款
    借據，仍准予貸放？又何以證人丁○○、甲○○已明知丙○○於八十六年二月廿二日起已接任昌宙公司董事長？何以渠
    等於辦理客票週轉金貸款時，仍列載乙○○為昌宙公司負責
    人？據此，則被告丙○○辯稱，其未掌管昌宙公司財務云云
    。關此被告辯解，本院論述如下：
  (1)證人壬○○（台企新營分行案發時承辦本件貸款見簽人）於
    更二審供稱：（為何前面十五次還用乙○○名義，最後三次
    才用丙○○名義？）丙○○在八十六年四月七日蓋一張約定
    書，他還沒來辦理印鑑變更；（印鑑變更後才改負責人為丙○○嗎？）印鑑變更後，原契約是二千五百萬元的契約還繼
    續有效；（八十六年五月五日改負責人為丙○○，為何後來
    借錢的公司負責人還是乙○○？）五月五日前是乙○○，之
    後是丙○○，在尚未至銀行辦理印鑑變更前，還要一直用乙○○名義；（何時才到銀行辦理印鑑變更？）印鑑啟用是八
    十六年五月五日，變更時來寫約定書是八十六年四月七日；
    所以那天才變更為丙○○印鑑；（所以往後均用丙○○名義
    辦理貸款嗎？）這張約定書雖簽好了，但原契約還沒來變更
    ；（所謂授信約定書是八十六年四月七日所約定的，由壬○○為見簽人，八十六年四月七日既已經變更為丙○○，自八
    十六年四月七日到同年五月五日這期間的貸款何以仍以乙○○為負責人？）因還有張「契據條款變更契約」未變更，當
    時只先簽個授信約定書，直至八十六年五月五日才簽「契據
    條款變更契約」，所以要到那時才用丙○○為董事長；等到
    簽立「契據條款變更契約」後，後面借款才換成丙○○；如
    沒簽「契據條款變更契約」，雖形式上經濟部那邊負責人已
    變動，但我們仍然以之前的代表人作為貸款人，我們還要看
    是否有來變更印鑑；有無簽立「契據條款變更契約」，才是
    負責人是否變更的主要依據，沒來變更印鑑或簽立「契據條
    款變更契約」前，我們銀行還是要以乙○○名義來辦理；所
    以如沒簽立這張「契據條款變更契約」，即使用新的負責人
    丙○○名義來借款，我們是不會准借的；（提示授信約定書
    影本）授信約定書內第二條所寫「印鑑約定」就是指契據條
    款變更契約的印鑑，雖週轉金貸款契約還是繼續有效，但要
    等變更契約等三項條件均齊全後，才能變更為新的負責人等
    語（詳更二卷(五)三○三至三○六頁）。另證人蕭新釧（案發
    時台企新營分行承辦本件襄理）於更二審供稱：（當時本來
    昌宙公司負責人為乙○○，後來變更為丙○○，可是在銀行
    貸款日，雖已經變更為丙○○，放款仍用乙○○名義，是什
    麼原因？）授信約定書是八十六年四月七日，那是當時公司
    有變更，新的負責人要來簽，但這只是局部而已，因整個案
    件要等所有保證人全部簽立「契據條款變更契約」以後才可
    以，是以「契據條款變更契約」為變更基準；所以八十六年
    五月五日契據條款變更後，之後的負責人才用丙○○，在此
    之前，縱然在經濟部商業司昌宙公司負責人已經變更，但我
    們仍然用舊負責人作為借款代表人；這個原因是因本來四千
    五百萬元的貸款總額度是乙○○的，在循環動用中，還沒有
    簽立「契據條款變更契約」及將印鑑證明變更手續完成前，
    都還是照舊的貸款契約去動用的；（八十六年二月廿五日昌
    宙公司貸款四千五百萬元，所簽立的週轉金貸款契約是否你
    所承辦？提示卷附週轉金貸款契約書影本）這張當時我是襄
    理是主管，因貸款核准下來後，要簽週轉金貸款契約，當時
    是八十六年二月廿五日，所以要有所有借保人全部簽章才生
    效，所以這是原來董事長乙○○任內核准，當初就是按這個
    日期，我是後半段的襄理；（依週轉金貸款契約期限為一年
    ，如在這一年，昌宙公司都沒來變更代表人為丙○○，是否
    仍可認契約有效，而繼續貸款給昌宙公司？假設八十六年二
    月廿五日到八十七年二月廿五日，如到八十七年二月廿五日
    ，昌宙公司還沒對你們說已經變更負責人為丙○○，你們還
    依這個契約繼續給他借嗎？）他如沒把那張「契據條款變更
    契約」完成，就是如果沒有相關保證人、借保人均簽章及認
    定後，還是照舊等語（詳更二卷(五)三○六至三一○頁）。
  (2)綜上所述，本件台企新營分行雖係對昌宙公司重新徵信評估
    後，始決定續對更換董事長昌宙公司提供客票週轉金貸款，
    但因台企新營分行貸款作業規定，須俟借款公司已簽立「契
    據條款變更契約」後，始以公司新負責人為借款人代表，故
    本件貸款當時被告乙○○雖已非屬昌宙公司負責人，但台企
    新營分行仍准以被告乙○○名義代表昌宙公司申請貸款並准
    貸放；則證人丁○○、甲○○於八十六年二月廿二日雖明知
    被告丙○○已接任昌宙公司董事長，但因銀行貸款作業，係
    以簽立「契據條款變更契約」作為負責人有無變更依據。故
    本件十八次票貼貸款，其中前十五次辦理客票週轉金貸款時
    仍列載被告乙○○為昌宙公司負責人，直到最後三次票貼貸
    款時，因被告丙○○已簽立「契據條款變更契約」，始改以
    丙○○為昌宙公司負責人辦理票貼貸款。是被告丙○○以本
    件向台企新營分行票貼貸款時，其中前十五次票貼貸款，被
    告乙○○已非屬昌宙公司負責人，台企新營分行竟仍准以被
    告乙○○為昌宙公司負責人而准予貸款，是其未掌管昌宙公
    司財務云云。依上開證人供述觀之，被告丙○○所辯，顯屬
    卸責之詞，要無可採。本件證人丁○○或甲○○攜件至台企
    新營分行辦票貼貸款時，其中前十五次仍以被告乙○○為昌
    宙公司貸款代表人，自無不法。被告丙○○徒以借據上負責
    人名稱至八十六年五月間始行變更，而辯稱其並未掌管昌宙
    公司財務云云，自無可採。是被告丙○○辯稱，伊僅係人頭
    ，始終未掌控昌宙公司財務云云，顯與事實不符。
  5.被告丙○○於原審辯稱，未交付附表編號九發票人黃進支票
    予被告乙○○，證人黃進亦附和被告丙○○而證稱：支票係
    借給乙○○調度資金用，非交給丙○○云云。惟被告乙○○
    始終否認曾向黃進借貸資金，以上開支票均係丙○○交付予
    伊等語置辯。查證人黃進於原審供稱：附表所示支票，原係
    其配偶欲開店營運所需而簽發，嗣因開店未成，支票始行留
    置於其處云云（詳原審卷二一七六頁）。嗣證人黃進又證稱
    ：上開支票係丁○○直接書寫後，拿予伊蓋章簽發云云。然
    經原審訊問證人丁○○相關事宜時，證人丁○○則供稱：不
    記得有此事，且未曾去過黃進公司，亦未曾向黃進拿過支票
    等語。至此證人黃進始改稱：其係至昌宙公司，由丁○○書
    寫支票應記載事項，由其蓋章後交予乙○○云云（詳原審卷
    (二)二二一頁）。證人黃進就上開支票源由、如何交付乙○○
    供其週轉資金等事項，前後供述不一，證詞自難採信。又證
    人黃進於九十年八月十日陳稱：自八十五年間起至八十六年
    中，以對開支票方式，借貸資金予被告乙○○云云。而於九
    十年九月七日庭訊時，提出雙方對開票據記載，最初紀錄僅
    有八十六年四月十三日起相關資料，與其所述不符。且昌宙
    公司於此時，業已由被告丙○○掌控財務，證人黃進原為昌
    宙公司財務顧問，且為介紹被告丙○○入股昌宙公司之人，
    豈有不知此事之理！何以仍同意被告乙○○，以昌宙公司需
    款營運為由，向其借貸資金？且考量證人黃進與被告丙○○
    均坦承彼此係十餘年老友，甚至被告丙○○入股昌宙公司，
    係黃進所介紹促成，黃進證詞自有偏頗，要難採為被告丙○○有利認定。
  6.被告丙○○復辯稱，伊交付乙○○支票均係發票人向其訂購
    嶺頭公司興建慧德大樓預付款支票，伊交給乙○○時，曾告
    知須待慧德大樓興建後，始得將該支票提示兌現云云。惟上
    開支票既係附表所示發票人，向丙○○經營嶺頭公司訂購慧
    德大樓預付款，復因丙○○未能興建慧德大樓而無法動用，
    則昌宙公司取得上開支票即無任何用處可言。據此，被告丙○○何需將該等支票交付被告乙○○呢！是被告丙○○所辯
    與其所為，彼此間顯然相互矛盾，自無足採。
  7.又被告丙○○辯稱，其曾投入四千餘萬元資金予昌宙公司，
    並提出明細表及支票為據云云。惟被告乙○○供稱，丙○○
    投入昌宙公司資金不足約二千萬元，曾利用昌宙公司向中央
    租賃公司借款達一千二百萬元等語，有中央租賃公司分期買
    賣契約書在卷可憑（詳偵查卷四九至五一頁）。參諸被告丙○○提出匯入昌宙公司款項及支票，於八十六年二月廿五日
    其擔任昌宙公司董事長前數額，僅有二千四百餘萬元，其餘
    數額均係其擔任昌宙公司董事長掌握昌宙公司財務後，所匯
    入款項，其款項是否確實用於昌宙公司，已非無疑。況本件
    係被告丙○○等以偽造統一發票及支票背書私文書，向台企
    新營分行詐欺取財，其詐欺犯行被害人係台企新營分行，丙○○是否依約投入資金予昌宙公司，與其是否成立詐騙台企
    新營分行犯行無涉。被告丙○○執此辯稱並無詐欺犯行，自
    不足取。另被告丙○○以上開詐術，使台企新營分行陷於錯
    誤，同意以上開非交易往來支票辦理票貼，並貸放款項時，
    被告丙○○等人詐欺犯行業已成立。縱被告丙○○曾將部分
    款項，用以歸還昌宙公司以前積欠台灣企銀款項，此僅係被
    告丙○○對於詐騙所得贓款使用方式，尚無解於被告詐欺犯
    行成立。又台企新營分行本為具有人格法人，得獨立擁有一
    定財產，縱使其雇用職員曾參與丙○○等詐騙台企新營分行
    犯行，亦不影響被告丙○○等人詐欺犯行成立，被告辯稱台
    企新營分行未陷於錯誤，無詐欺可言云云，顯有誤會。是被
    告丙○○所辯，顯不可採。
  8.至被告丙○○在原審及上訴審暨更一審辯稱，其於八十六年
    二月十七日至八十六年四月廿一日，共兌現票款廿三張，合
    計有二八二八萬元，存入昌宙公司在台企新營分行一四八九
    一七號備償專戶並提出上開支票正反面影本為憑（外放刑事
    陳報證據狀）。並辯稱依戊○○於八十五年十二月卅一日製
    作昌宙公司資產負債表第十二頁所載（附於外放刑事陳報證
    據狀），丙○○於八十五年十二月卅一日前，已繳付股金二
    三八五萬元等情；據此以觀，其存入備償專戶及繳付股金等
    金額，顯已達五二一三萬元，較諸昌宙公司向台企新營分行
    票貼貸款後，撥入昌宙公司在台企新營分行「備償專戶」，
    再匯出至丙○○及其配偶林蔡雪華帳戶暨匯入丙○○所營上
    開嶺頭公司帳戶二五九五萬七千五百元，尚多出二六一七萬
    二千五百元，被告丙○○因認其並無詐欺犯罪動機云云。經
    查：(1)證人戊○○於更二審到庭供稱：上開資產負債表是伊
    製作，其中資產負債表第十一至十二頁所載十六張支票（按
    部分發票人為嶺頭建設、部分發票人為林蔡雪華、部分發票
    人為丙○○，除發票人為嶺頭建設外，其餘支票指定付款人
    均為嶺頭建設），均是丙○○拿到昌宙公司的，肯定是丙○○當時有說當做他的入股金，伊才會在資產負債表記載為入
    股金，後來該十六張支票有無兌現，伊現在不記得，十六張
    嶺頭建設公司支票均是長期支票，這些支票有些拿去票貼，
    昌宙公司在台企新營分行設有備償專戶，其用途是昌宙公司
    向台企新營分行票貼後，一定要把票貼的錢撥入該備償專戶
    ，但撥入備償專戶的錢只能提領八成或九成，會計丁○○或
    甲○○均歸屬伊指揮支配，票貼的錢撥入備償專戶後，使用
    備償專戶的錢，是由會計丁○○或甲○○去提領，一般都是
    甲○○去領，至從「備償專戶」再匯至何人戶頭，均是董事
    長丙○○指示，所以備償專戶的錢有的匯到丙○○私人帳戶
    ，是因丙○○是董事長，是他的錢，他指示怎麼做就怎麼做
    ，因昌宙公司不是上市公司亦非公開發行公司；直接匯到嶺
    頭或林蔡雪華戶頭，絕對不是伊指示的，因基本上伊是不同
    意這麼做的；丙○○是老闆，老闆說了就算，就是老闆要求
    匯，我們就匯過去等語（詳更二卷三一二至三二一頁）。(2)
    由證人戊○○上開證述觀之，顯然撥入昌宙公司在台企新營
    分行備償專戶的錢一定均是票貼的錢，則本件票貼所使用支
    票既均已退票，而撥入備償專戶票貼款項，依前所述，有二
    五九五萬七千五百元再匯入「丙○○、林蔡雪華、嶺頭建設
    」帳戶，是被告丙○○辯稱：其至八十六年二月十七日至八
    十六年四月廿一日，共兌現票款廿三張，合計有二八二八萬
    元，均存入昌宙公司在台企新營分行備償專戶，則該備償專
    戶內的二八二八萬元，顯不能作為被告丙○○對昌宙公司入
    股金。則被告丙○○聲稱，昌宙公司在台企新營分行一四八
    九一七號備償專戶，其已存入二八二八萬元，顯非事實。蓋
    該二八二八萬元係昌宙向台企新營分行票貼貸款後，再由銀
    行撥入昌宙公司在台企新營分行備償專戶（按此已據證人戊○○於更二審證稱，本件凡入昌宙公司在台企新營分行備償
    專戶的錢，一定是票貼貸款後，由銀行所撥入，已如前述）
    ，該備償專戶款項，絕非係被告丙○○存入昌宙公司備償專
    戶，被告丙○○將備償專戶內項款，指為係其存入昌宙公司
    備償專戶作為其入股金，顯屬漁目混珠，混肴事實。從而，
    被告丙○○辯稱，依昌宙公司資產負債表第十二頁登載（附
    於外放刑事陳報證據狀），其於八十五年十二月卅一日前已
    繳付二三八五萬元股金；再加上其存入備償專戶二八二八萬
    元，已達五二一三萬元，較諸從昌宙備償專戶匯至其本人帳
    戶及其配偶林蔡雪華帳戶暨匯入其所營上開嶺頭公司帳戶合
    計二五九五萬七千五百元，還多出二六一七萬二千五百元，
    因認其並無詐欺犯罪動機之辯詞，要非可信。是被告執此辯
    稱，其無詐欺犯罪動機，自無可採。
  (二)被告乙○○部分：
  1.被告乙○○於原審供稱：丙○○交付上開支票予伊時，向其
    提及該些支票，均係慧德大樓包商向昌宙公司購買材料預付
    款，伊不知上開支票係發票人向丙○○訂購慧德大樓預付款
    云云。惟被告乙○○於原審供承：該等包商購買材料範圍均
    未確定數量、種類，僅知依據慧德大樓設計圖，將購買門窗
    等物云云（原審卷(一)一三○至一三一頁）。依此，該等包商
    既尚未決定向昌宙公司訂購何種產品及數量，彼等包商如何
    事先給付貨款！又如何決定應付款項！況被告乙○○供稱：
    「其與丙○○合夥後，伊僅負責業務及研發」等語。是彼等
    包商業已給付預付貨款，負責業務乙○○何以未與彼等廠商
    確認出貨事宜！以被告乙○○身為昌宙公司創辦人有豐富社
    會經驗，當無不知丙○○陳稱該些支票，均係包商給付貨款
    預付款均係虛構，何以乙○○無視其不合理，竟仍命公司職
    員戊○○及丁○○，依支票開立發票並持以辦理票貼借款！
  2.參諸於原審時被告乙○○供稱：附表編號三亮奕公司、附表
    編號五立有成公司、附表編號十的大募公司的背書是原本沒
    有的，是小姐要辦理票貼時，發現沒有背書我才打電話問丙○○，他才說用這幾家與我們原本就有往來的公司作為背書
    ，這幾家公司印章都是丙○○告訴我要如此做，他叫小姐去
    做，小姐來問我，我說可以，小姐就去刻印章了，…，我知
    道支票上面要有背書，才能去辦理票貼，我也知道必須是有
    生意往來的廠商所開的支票或背書的支票，才能辦理票貼等
    語（詳原審卷(二)一七四頁）。且據證人戊○○（昌宙公司本
    件票貼貸款當時經理）於調查站供稱：丙○○以不實支票辦
    理票貼，乙○○當然知情等語（詳調查卷三○頁）。足見被
    告乙○○就丙○○上開以偽造背書及不實統一發票，向台企
    新營分行辦理票貼等行為均知情，且參與其中部分犯行，是
    被告乙○○與丙○○有共同犯行分擔甚明。至被告乙○○雖
    辯稱，若其與丙○○有犯意聯絡，當不至於任令丙○○將票
    貼所得資金挪為私用云云。然被告乙○○於原審亦自承，若
    不將上開支票辦理票貼貸款，昌宙公司資金將無法週轉，公
    司將面臨倒閉等語。參諸上開「資金流向表」顯示，亦有一
    千七百餘萬元，係流入昌宙公司。足見被告乙○○雖明知丙○○告知支票，係廠商預付款云云，均屬不實。然為顧及其
    所創辦昌宙公司存續，竟仍命丁○○製作不實統一發票，持
    向台企新營分行辦理票貼貸款，致台企新營分行陷於錯誤，
    而交付貸款達四千餘萬元。又昌宙公司職員甲○○、丁○○
    平時承辦業務時，聽命於其為直屬上司戊○○，而戊○○則
    係對乙○○負責，並聽命於乙○○，足見被告乙○○上開行
    為，確有詐欺台企新營分行犯行，甚為灼然。
  3.本案被害人係台企新營分行，已如前述。被告丙○○入股昌
    宙公司後，是否採行不當經營方式，致使昌宙公司倒閉，係
    屬被告丙○○與乙○○及昌宙公司間民事糾葛。尚難僅以被
    告乙○○實際未取得票貼所得，即認被告乙○○對台企新營
    分行無詐欺犯行，被告乙○○此部分辯解，尚有誤會。
  (三)至於附表編號一至九所示支票，究係均偽造背書後，始交由
    丁○○製作統一發票？抑有部分非由丙○○先蓋用印章偽造
    背書後，再交丁○○製作統一發票，持以辦理票貼？經查：
    證人「丁○○」於原審供稱：四十七張支票票貼業務，是我
    去辦的，支票後面背書，交給我填寫資料時，還未背書，我
    交資料給戊○○後，戊○○再轉交資料及支票時，支票後面
    就有背書；支票交給我時還未背書，統一發票開完後，我就
    連同支票交給戊○○，她再交待我去辦理票貼時，支票後面
    就有背書，章已經蓋好等語（詳原審卷(一)四七頁、原審卷(二)
    九六頁）。又證人「戊○○」於偵查中亦供稱：（那些支票
    經你手上時，印章是否已蓋好？）交到我手上時，有些已蓋
    好章，有些還未蓋好章；（支票背書印章是本來蓋好或是你
    們自己蓋的？）有些本來就蓋好印章，有些我們自己蓋上印
    章，支票有些已背書好，有些尚未背書，就送給丙○○處理
    等語（詳偵查卷六八頁背面、七六至七七頁）。由證人「丁○○、戊○○」上開供述觀之，附表編號一至九所示支票，
    顯係部分支票係丙○○先偽造背書後，始交由丁○○製作統
    一發票，再持以辦理票貼；另有部分支票，係丙○○尚未偽
    造背書後，即先經由戊○○交由丁○○製造統一發票為是。
    至本件票貼支票究那些支票係先偽造背書再交付會計，那些
    支票先交付會計再偽造背書。由於相關證人「戊○○、丁○○、甲○○」均無法明確指出，而被告二人復否認有此偽造
    ，故本院對此即無法作明確認定。然此部分認定，對被告二
    人偽造文書及詐欺取財犯行認定，並不生影響，併此說明。
  (四)綜上各情，被告丙○○、乙○○所辯，均無可採。本件被告
    丙○○及乙○○犯行，事證明確，均堪認定。
三、關於刑法修正部分：
    本次刑法於九十四年修正後新舊法比較，應就罪刑有關共犯
    、未遂犯、想像競合犯、牽連犯、連續犯、結合犯，及累犯
    加重、自首減輕暨其他法定加減原因（如身分加減）與加減
    例等一切情形，綜其全部罪刑之結果而為比較（最高法院九
    十五年度第八次刑庭會議決議參照）。
  (一)刑法第二十八條共犯規定於九十四年一月七日修正，該條於
    九十五年七月一日施行前規定為：「二人以上共同實施犯罪
    之行為者，皆為正犯」，修正施行後規定則為：「二人以上
    共同實行犯罪之行為者，皆為正犯」。依修正理由係為釐清
    陰謀共同正犯、預備共同正犯、共謀共同正犯是否合乎本條
    規定之正犯要件。雖修正後刑法第二十八條較有利於行為人
    。但本件被告二人，共同為上開犯行，均屬實行犯罪行為正
    犯，適用九十五年七月一日修正前刑法第二十八條規定論擬
    ，並無不利被告。基於法律整體適用，本件適用修正前第二
    十八條規定。
  (二)刑法第五十六條連續犯規定，業於九十四年一月七日修正刪
    除，並於九十五年七月一日施行。是於新法修正施行後，被
    告數犯罪行為即須分論併罰。此刪除雖非犯罪構成要件變更
    ，但顯已影響行為人刑罰之法律效果，自屬法律有變更。依
    新法第二條第一項規定，比較新舊法結果，應適用被告行為
    時之法律即舊法，論以連續犯一罪，較為有利被告二人。
  (三)刑法第五十五條後段牽連犯規定，亦於九十四年一月七日經
    刪除，並於九十五年七月一日施行。是於新法修正施行後，
    被告相牽連數犯罪行為即須分論併罰。比較新舊法規定，應
    適用修正前刑法第五十五條後段規定，從較重一罪予以論處
    ，較有利於被告。至刑法第五十五條但書關於想像競合犯科
    刑之限制，為法理明文化，非屬法律變更，併此說明。
四、核被告丙○○、乙○○所為，均係犯刑法第二百十六條、二
    百十條行使偽造私文書罪、刑法第二百十六條、第二百十五
    條行使業務登載不實文書罪、刑法第三百三十九條第一項詐
    欺取財罪。渠等偽造他人印章及蓋用偽造印文於系爭支票背
    面行為暨盜用他人印章及盜用他人印文於系爭支票背面行為
    ，均屬偽造私文書行為一部，不另構成偽造印章、印文罪及
    盜用印章、印文罪。又被告二人偽造私文書及業務登載不實
    文書低度行為，應均為行使偽造私文書及業務登載不實文書
    高度行為吸收，均不另論。被告二人彼此間，具有犯意聯絡
    及行為分擔，均為共同正犯。被告二人利用不知情甲○○、
    丁○○、戊○○及印章店人員（不詳成年人）分別為上開犯
    行，均為間接正犯。被告二人先後多次行使偽造私文書、業
    務登載不實文書及詐欺取財犯行，均時間緊接，且所犯構成
    要件相同罪名，顯均係基於概括犯意反覆為之，均為連續犯
    ，應依修正前刑法第五十六條規定，分別僅論以一罪，並各
    加重其刑。被告二人所犯三罪，具有方法結果牽連關係，為
    牽連犯，併應依修正前刑法第五十五條後段規定，從一重以
    行使偽造私文書罪處斷。
五、原審以被告丙○○、乙○○二人，均罪證明確，因予論罪科
    刑，固非無見。惟查：(一)原判決就原審附表票貼張數及原審
    附表編號四、九所示金額計算均有錯誤，且大募工程有限公
    司印章一枚、立有成塑鋼實業有限公司印章一枚、亮奕有限
    公司印章一枚，原均係昌宙公司承包工程時，經該三公司同
    意所製作，是大募公司、立有成公司、亮奕公司等公司三枚
    印章，應屬各該公司被授權使用昌宙公司所有，自非偽造物
    品，原判決宣告沒收，認事用法，尚有違誤。(二)又本件被告
    二人行為後，刑法已廢除第五十五條牽連犯及刑法第五十六
    條連續犯規定，並修正刑法第二十八條規定，原判決未及比
    較適用，自有未洽。(三)又本件原判決就昌宙公司於本件向台
    企新營分行票貼時，公司負責人已變更為被告丙○○，何以
    本件前十五次票貼仍以被告乙○○名義為之，原判決未予查
    明，即遽下論斷，有判決理由不備違失。(四)另原判決就被告
    丙○○偽造附表所示支票背書，其所憑證據為何，則隻字未
    提，亦屬判決理由不備。被告二人上訴意旨，均否認犯行，
    而指摘原判決不當，依上所述，固無理由。然原判決既有可
    議，自屬無可維持，應由本院將原判決關於被告丙○○及乙○○部分均撤銷改判，並審酌被告丙○○品行、犯罪動機、
    手段、詐騙所得高達四千餘萬元，且流入其個人私用部分達
    二千餘萬元，犯罪所得甚鉅，且被告丙○○入主昌宙公司後
    ，將昌宙公司惡意掏空，惡性重大、犯後否認犯行態度；另
    被告乙○○為維護昌宙公司，竟協同被告丙○○以上開方法
    詐騙銀行達四千餘萬元，犯罪影響甚大，及其犯後否認犯行
    態度等一切情狀，分別對被告丙○○量處有期徒刑五年；對
    被告乙○○量處有期徒刑一年，以資懲儆。其中被告乙○○
    本件犯罪，係在九十六年四月廿四日以前所為，符合中華民
    國九十六年罪犯減刑條例第二條第三款所定減刑條件，爰依
    法減為有期徒刑六月，並依同條例第九條規定，就所處有期
    徒刑諭知，如易科罰金，以銀元三百元即新台幣九百元折算
    一日。又中華民國刑法第四十一條業於九十年一月十日公布
    修正，並於同年一月十二日生效，該條第一項規定：「犯最
    重本刑為五年以下有期徒刑以下之刑之罪，而受六個月以下
    有期徒刑或拘役之宣告，因身體、教育、職業、家庭之關係
    或其他正當事由，執行顯有困難者，得以一元以上三元以下
    折算一日，易科罰金。但確因不執行所宣告之刑，難收矯正
    之效，或難以維持法秩序者，不在此限」。本件被告乙○○
    所犯罪，依行為時法，即九十年一月十日修正前刑法第四十
    一條規定，固不得易科。然被告乙○○犯後，刑法第四十一
    條規定業經修正公布如前，則依刑法第二條第一項前段規定
    ，比較新舊法，以修正後刑法第四十一條規定有利被告乙○○，本件自應適用九十年一月十日修正後刑法第四十一條規
    定，併此敘明。至被告丙○○本件所犯刑法第二百十條、第
    二百十六條行使偽造文書罪、刑法第二百十五條、第二百十
    六條行使業務登載不實文書罪及刑法第三百三十九條第一項
    詐欺取財罪，最後本院雖依裁判上一罪，而以刑法第二百十
    條、第二百十六條行使偽造私文書罪論處。然被告丙○○本
    件所犯罪名，其中刑法第三百三十九條第一項詐欺取財罪，
    係屬中華民國九十六年罪犯減刑條例第三條第一項第十五款
    所定罪名，而被告丙○○本院宣告刑度為有期徒刑五年，已
    逾同條第三項第一項所定逾有期徒刑一年六月刑度。是被告
    丙○○本件所宣告之刑，不符減刑條例減刑條件，併此說明
    。另附表編號一至九所示支票背面所示「豪屋建設股份有限
    公司印文一枚、宏旭土木包工業印文八枚、海利企業社印文
    三枚、八澤實業有限公司印文八枚、安城土木包工業印文八
    枚、豪屋建設股份有限公司印章一枚、宏旭土木包工業印章
    一枚、海利企業社印章一枚、八澤實業有限公司印章一枚、
    安城土木包工業印章一枚」，均為被告丙○○、乙○○二人
    所偽造，已如前述，併依刑法第二百十九條規定宣告沒收之
    。
六、公訴意旨另以：原判決附表編號２所示支票，亦經被告丙○○、乙○○以上開不法手段票貼詐騙台企新營分行所用。因
    認被告丙○○及乙○○二人，該部分所為亦涉犯刑法第二百
    十條、第二百十六條行使偽造文書、刑法第二百十五條、第
    二百十六條行使業務登載不實文書罪及刑法第三百三十九條
    第一項詐欺取財罪嫌云云。惟被告乙○○辯稱，該支票發票
    人協志文具行與昌宙公司本有往來廠商，該協志文具行所開
    立支票是欠款等語（詳原審卷(二)一七六頁）。又觀諸該支票
    發票人與背書人均屬同一（詳調查卷九一頁），該支票與其
    餘支票發票人與背書人亦均不同，而僅有背書人與昌宙公司
    有所往來情況，顯不相同。是該支票應係昌宙公司與台企新
    營分行正常票貼往來票據，自難僅以該支票事後退票，即遽
    認亦屬被告丙○○、乙○○二人執為詐騙工具。此外查無其
    他積極證據足證被告丙○○及乙○○二人有該部分犯行。是
    被告二人此部分犯罪尚屬不能證明。本應為無罪諭知，然公
    訴人認此部分與被告二人上開論罪科刑部分，有連續犯關係
    ，為裁判上一罪。爰不另為無罪諭知，附此說明。
據上論斷，應依刑事訴訟法第三百六十九條第一項前段、第三百
六十四條、第二百九十九條第一項前段，刑法第二十八條（修正
前）、第五十六條（修正前）、第二百十六條、第二百十條、第
二百十五條、第三百三十九條第一項、第五十五條後段（修正前
）、第二百十九條、九十年一月十日修正後刑法第四十一條，中
華民國九十六年罪犯減刑條例第二條第三款、第九條，罰金罰鍰
提高標準條例第一條前段，判決如主文。
本案經檢察官郭珍妮到庭執行職務。
中    華    民    國    97    年     8    月    21     日
                  刑事第六庭    審判長法  官  蔡崇義
                                      法  官  杭起鶴
                                      法  官  董武全
以上正本證明與原本無異。
如不服本判決，應於收受本判決後十日內向本院提出上訴書狀。
其未敘述上訴理由者並得於提起上訴後十日內向本院補提理由書
狀（均須按他造當事人之人數附繕本）「切勿逕送上級法院」。
                                      書記官  許美惠
中    華    民    國    97    年     8    月    21     日
附錄法條：
刑法第二一六條：
行使第二百十條至第二百十五條之文書者，依偽造、變造文書或
登載不實事項或使登載不實事項之規定處斷。
刑法第二一○條：
偽造、變造私文書，足以生損害於公眾或他人者，處五年以下有
期徒刑。
刑法第二一五條：
從事業務之人，明知為不實之事項，而登載於其業務上作成之文
書，足以生損害於公眾或他人者，處三年以下有期徒刑、拘役或
五百元以下罰金。
刑法第三三九條：
意圖為自己或第三人不法之所有，以詐術使人將本人或第三人之
物交付者，處五年以下有期徒刑、拘役或科或併科一千元以下罰
金。
以前項方法得財產上不法之利益或使第三人得之者，亦同。
前二項之未遂犯罰之。
附表：
┌───┬──┬─────┬────────┬─────┬─────┐
│編號１│票種│發  票  人│背     書     人│票      號│票面金額  │
│      ├──┼─────┼────────┼─────┼─────┤
│      │支票│王進東    │昌宙實業(股)公司│NO0000000 │1,960,000 │
│      │    │（按原誤載│豪屋建設股份有限│          │          │
│      │    │王東進）  │公司            │          │          │
│      ├──┴─────┴────────┴─────┴─────┤
│      │合計一張、金額：新台幣一九六萬元                          │
├───┼──┬─────┬────────┬─────┬─────┤
│編號２│票種│發  票  人│背     書     人│票      號│票面金額  │
│（原附├──┼─────┼────────┼─────┼─────┤
│表編號│支票│己○○    │昌宙實業(股)公司│CB0000000 │1,078,200 │
│３）  │    │          │                │          │          │
│      ├──┼─────┼────────┼─────┼─────┤
│      │支票│己○○    │亮奕有限公司    │CB0000000 │  894,700 │
│      │    │          │                │          │          │
│      ├──┼─────┼────────┼─────┼─────┤
│      │支票│己○○    │亮奕有限公司    │CB0000000 │  865,200 │
│      │    │          │                │          │          │
│      ├──┼─────┼────────┼─────┼─────┤
│      │支票│己○○    │亮奕有限公司    │CB0000000 │  840,760 │
│      │    │          │                │          │          │
│      ├──┼─────┼────────┼─────┼─────┤
│      │支票│己○○    │亮奕有限公司    │CB0000000 │  878,940 │
│      │    │          │                │          │          │
│      ├──┴─────┴────────┴─────┴─────┤
│      │合計五張、金額：新台幣四五五萬七千八百元                  │
├───┼──┬─────┬────────┬─────┬─────┤
│編號３│票種│發  票  人│背     書     人│票      號│票面金額  │
│（原附├──┼─────┼────────┼─────┼─────┤
│表編號│支票│癸○○    │                │CK0000000 │  970,000 │
│４）  │    │          │                │          │          │
│      ├──┼─────┤                ├─────┼─────┤
│      │支票│癸○○    │                │CK0000000 │  965,000 │
│      │    │          │                │          │          │
│      ├──┼─────┤                ├─────┼─────┤
│      │支票│癸○○    │                │CK0000000 │1,190,000 │
│      │    │          │昌宙實業(股)公司│          │          │
│      ├──┼─────┤宏旭土木包工業  ├─────┼─────┤
│      │支票│癸○○    │                │CK0000000 │1,255,000 │
│      │    │          │                │          │          │
│      ├──┼─────┤                ├─────┼─────┤
│      │支票│癸○○    │                │CK0000000 │1,210,000 │
│      │    │          │                │          │          │
│      ├──┼─────┤                ├─────┼─────┤
│      │支票│癸○○    │                │CK0000000 │1,003,600 │
│      │    │          │                │          │          │
│      ├──┴─────┴────────┴─────┴─────┤
│      │合計六張、金額：新台幣六五九萬三千六百元                  │
├───┼──┬─────┬────────┬─────┬─────┤
│編號４│票種│發  票  人│背     書     人│票      號│票面金額  │
│（原附├──┼─────┼────────┼─────┼─────┤
│表編號│支票│蘇楊金螺  │昌宙實業(股)公司│AA0000000 │  850,000 │
│５）  │    │          │                │          │          │
│      ├──┼─────┼────────┼─────┼─────┤
│      │支票│蘇楊金螺  │立有成塑鋼實業有│AA0000000 │1,070,000 │
│      │    │          │限公司          │          │          │
│      ├──┴─────┴────────┴─────┴─────┤
│      │合計二張、金額：新台幣一九二萬元                          │
├───┼──┬─────┬────────┬─────┬─────┤
│編號５│票種│發  票  人│背     書     人│票      號│票面金額  │
│（原附├──┼─────┼────────┼─────┼─────┤
│表編號│    │庚○○    │                │          │  790,000 │
│６）  │支票│（原誤載季│                │FA0000000 │          │
│      │    │金滿）    │                │          │          │
│      ├──┼─────┤海利企業社      ├─────┼─────┤
│      │支票│庚○○    │昌宙實業(股)公司│FA0000000 │  880,000 │
│      │    │          │                │          │          │
│      ├──┼─────┤                ├─────┼─────┤
│      │支票│庚○○    │                │FA0000000 │  930,000 │
│      │    │          │                │          │          │
│      ├──┴─────┴────────┴─────┴─────┤
│      │合計三張、金額：新台幣二六○萬元                          │
├───┼──┬─────┬────────┬─────┬─────┤
│編號６│票種│發  票  人│背     書     人│票      號│票面金額  │
│（原附├──┼─────┼────────┼─────┼─────┤
│表編號│支票│辛○○    │                │NO0000000 │1,050,000 │
│７）  │    │          │                │          │          │
│      ├──┼─────┤                ├─────┼─────┤
│      │支票│辛○○    │                │NO0000000 │1,160,000 │
│      │    │          │                │          │          │
│      ├──┼─────┤                ├─────┼─────┤
│      │支票│辛○○    │                │NO0000000 │1,270,000 │
│      │    │          │                │          │          │
│      ├──┼─────┤                ├─────┼─────┤
│      │支票│辛○○    │昌宙實業(股)公司│NO0000000 │1,090,000 │
│      │    │          │八澤實業有限公司│          │          │
│      ├──┼─────┤                ├─────┼─────┤
│      │支票│辛○○    │                │NO0000000 │1,180,000 │
│      │    │          │                │          │          │
│      ├──┼─────┤                ├─────┼─────┤
│      │支票│辛○○    │                │NO0000000 │1,090,000 │
│      │    │          │                │          │          │
│      ├──┼─────┤                ├─────┼─────┤
│      │支票│辛○○    │                │NO0000000 │1,260,000 │
│      │    │          │                │          │          │
│      ├──┼─────┤                ├─────┼─────┤
│      │支票│辛○○    │                │NO0000000 │  860,000 │
│      │    │          │                │          │          │
│      ├──┴─────┴────────┴─────┴─────┤
│      │合計八張、金額：新台幣八九六萬元                          │
├───┼──┬─────┬────────┬─────┬─────┤
│編號７│票種│發  票  人│背     書     人│票      號│票面金額  │
│（原附├──┼─────┼────────┼─────┼─────┤
│表編號│支票│郭榮富    │                │KA0000000 │  950,000 │
│８）  │    │          │                │          │          │
│      ├──┼─────┤                ├─────┼─────┤
│      │支票│郭榮富    │                │KA0000000 │  890,000 │
│      │    │          │                │          │          │
│      ├──┼─────┤                ├─────┼─────┤
│      │支票│郭榮富    │                │KA0000000 │  970,000 │
│      │    │          │昌宙實業(股)公司│          │          │
│      ├──┼─────┤安城土木包工業  ├─────┼─────┤
│      │支票│郭榮富    │                │KA0000000 │  950,000 │
│      │    │          │                │          │          │
│      ├──┼─────┤                ├─────┼─────┤
│      │支票│郭榮富    │                │KA0000000 │  950,000 │
│      │    │          │                │          │          │
│      ├──┼─────┤                ├─────┼─────┤
│      │支票│郭榮富    │                │KA0000000 │  780,000 │
│      │    │          │                │          │          │
│      ├──┼─────┤                ├─────┼─────┤
│      │支票│郭榮富    │                │KA0000000 │  850,000 │
│      │    │          │                │          │          │
│      ├──┼─────┤                ├─────┼─────┤
│      │支票│郭榮富    │                │KA0000000 │  860,000 │
│      │    │          │                │          │          │
│      ├──┴─────┴────────┴─────┴─────┤
│      │合計八張、金額：新台幣七二○萬元                          │
├───┼──┬─────┬────────┬─────┬─────┤
│編號８│票種│發  票  人│背     書     人│票      號│票面金額  │
│（原附├──┼─────┼────────┼─────┼─────┤
│表編號│支票│郭文樹    │                │HA0000000 │  960,000 │
│９）  │    │          │                │          │          │
│      ├──┼─────┤昌宙實業(股)公司├─────┼─────┤
│      │支票│郭文樹    │宏旭土木包工業  │HA0000000 │  940,000 │
│      │    │          │                │          │          │
│      ├──┴─────┴────────┴─────┴─────┤
│      │合計二張（原誤載五張）、金額：新台幣一九○萬元（原誤載金額│
│      │四五五萬七千八百元）                                      │
├───┼──┬─────┬────────┬─────┬─────┤
│編號９│票種│發  票  人│背     書     人│票      號│票面金額  │
│（原附├──┼─────┼────────┼─────┼─────┤
│表編號│支票│黃  進    │                │AJ0000000 │  734,000 │
│１０）│    │          │                │          │          │
│      ├──┼─────┤                ├─────┼─────┤
│      │支票│黃  進    │                │AJ0000000 │  890,000 │
│      │    │          │                │          │          │
│      ├──┼─────┤                ├─────┼─────┤
│      │支票│黃  進    │                │AJ0000000 │  600,800 │
│      │    │          │                │          │          │
│      ├──┼─────┤                ├─────┼─────┤
│      │支票│黃  進    │                │AJ0000000 │  830,000 │
│      │    │          │昌宙實業(股)公司│          │          │
│      ├──┼─────┤大募工程有限公司├─────┼─────┤
│      │支票│黃  進    │                │AJ0000000 │  790,000 │
│      │    │          │                │          │          │
│      ├──┼─────┤                ├─────┼─────┤
│      │支票│黃  進    │                │AJ0000000 │1,500,000 │
│      │    │          │                │          │          │
│      ├──┼─────┤                ├─────┼─────┤
│      │支票│黃  進    │                │AJ0000000 │1,014,000 │
│      │    │          │                │          │          │
│      ├──┼─────┤                ├─────┼─────┤
│      │支票│黃  進    │                │AJ0000000 │  957,000 │
│      │    │          │                │          │          │
│      ├──┼─────┤                ├─────┼─────┤
│      │支票│黃  進    │                │AJ0000000 │  678,000 │
│      │    │          │                │          │          │
│      ├──┼─────┤                ├─────┼─────┤
│      │支票│黃  進    │                │AJ0000000 │  829,000 │
│      │    │          │                │          │          │
│      ├──┼─────┤                ├─────┼─────┤
│      │支票│黃  進    │                │AJ0000000 │  622,000 │
│      │    │          │                │          │          │
│      ├──┴─────┴────────┴─────┴─────┤
│      │合計十一張、金額：新台幣九四四萬四千八百元                │
└───┴─────────────────────────────┘
  總計共四十六張（原附表誤載四十七張）、金額：新台幣四五
  一三萬六千二百元（原附表誤載四五三三萬六千二百元）


司法院資訊處製作；財團法人民間司法改革基金會備份。
